【裁判字號】    90,訴,68
【裁判日期】    900913
【裁判案由】    綜合所得稅
【裁判全文】
臺北高等行政法院判決                                  九十年度訴字第六八號
                              .
  原      告  甲○○
  訴訟代理人  林征聖（會計師）
  被      告  財政部台灣省北區國稅局
  代  表  人  林吉昌（局長）
  訴訟代理人  乙○○
右當事人間因綜合所得稅事件，原告不服財政部中華民國八十九年十一月十日台財訴
第0000000000號及同日台財訴第0000000000號訴願決定，提起
行政訴訟，本院判決如左：
    主  文
原告之訴駁回。
訴訟費用由原告負擔。
    事  實
一事實概要：
  原告與林廖美喜為配偶，婚姻關係存續中，以原告為納稅義務人，依法合併申報繳
  納綜合所得稅，原告民國（下同）八十二及八十三年度綜合所得稅結算申報，原列
  報所得總額為新台幣（下同）一、二一五、四五五及一、○○八、三七一元。案經
  被告初核以原告投資之訴外人天慶育樂股份有限公司（以下簡稱天慶公司）於八十
  二年間辦理增資前原登記資本額為五○、○○○、○○○元，原告及其配偶林廖美
  喜持股份分別為八一二、五○○及七五○、○○○元；天慶公司以八十一年度出售
  土地增益二五○、八二一、一○三元轉列資本公積，嗣於八十二年五月十四日及十
  一月五日分別將其中一三○、○○○、○○○元及一二○、○○○、○○○元轉增
  資無償配股予各股東，並分別於八十二年九月十八日及八十三年三月十五日辦理減
  資一三○、○○○、○○○元及一五○、○○○、○○○元（內含原股東出資額三
  ○、○○○、○○○元），由天慶公司以同額之現金收回減資之股票，第一次減資
  後之資本額恢復為五○、○○○、○○○元，第二次減資後之資本額為二○、○○
  ○、○○○元，旋於八十三年九月二十三日向臺北市政府建設局申請解散公司登記
  ，經該局於同月二十七日核准；天慶公司減資金額超過增資金額，顯係利用增、減
  資方式將出售土地增益分配予股東以規避稅賦，乃依財政部八十四年三月二十二日
  台財稅第000000000號函釋，以天慶公司八十二及八十三年度減資收回股
  票金額及八十三年度清算所得分配剩餘財產金額，歸戶各股東當年度之營利所得，
  核定原告及林廖美喜自天慶公司取得之營利所得為八十二年度原告二、一一二、五
  ○○元，林廖美喜一、九五○、○○○元，八十三年度原告二、○一四、一八八元
  ，林廖美喜一、八五九、二五○元，核定原告各該年度所得總額分別為五、四七七
  、四○七及四、九三二、七○八元，分別補徵稅額一、二九六、九○四及一、一二
  三、三六八元。原告不服，申經復查結果，被告以八十九年六月十五日北區國稅法
  第00000000及同日北區國稅法第00000000號復查決定書未准變更
  ，原告復向財政部提起訴願，亦遭該部八十九年十一月十日台財訴第000000
  0000號及同年月日台財訴第0000000000號訴願決定駁回，遂提起行
  政訴訟。
二兩造聲明：
  (一)原告聲明求為判決：
    1.訴願決定及原處分均撤銷。
    2.訴訟費用由被告負擔。
  (二)被告聲明求為判決：如主文所示。
三兩造之爭點：
  天慶公司出售土地增益轉列資本公積，分別於八十二年五月十四日、同年十一月五
  日辦理轉增資無償配發增資股票予各股東，並分別於八十二年九月十八日及八十三
  年三月十五日辦理減資，以現金收回增資股票，是否有財政部六十九年五月八日台
  財稅第三三六九四號、八十一年五月二十九日台財稅第000000000號、八
  十四年三月二十二日台財稅第000000000號等函釋及稅捐稽徵法第一條之
  一之適用？
  (一)原告主張之理由：
    1.按公司以資本公積轉增資於「營業存續期間內」辦理減資以現金收回利用資本
      公積轉增資之股票，屬「證券交易所得」，與公司於「解散清算後」以現金收
      回，利用資本公積轉增資之股票，屬清算所得（營利所得）有別，經財政部六
      十九年五月八日台財稅第三三六九四號函及八十一年五月二十九日台財稅第八
      一○一四○○一一號函示有案。前揭函令經財政部編入八十三年版所得稅法令
      彙編第一百四十二及第九十八頁，依財政部八十三年八月三十一日台財稅第八
      三一六○七六六一號函規定應有適用效力（八十七年版該兩函雖未編入，惟本
      案行為時係在八十二及八十三年間，且該兩函因係闡明法規之原意，依司法院
      釋字第二八七號解釋仍應可適用）。財政部八十四年三月二十二日台財稅第八
      四一六一一四四六號函釋及最高行政法院（八十九年七月一日改制前為行政法
      院，下同）八十六年度判字第一○二號判決，應係指公司「於解散辦理清算時
      」，公司帳上之資本額除股東原始出資額外，尚含有以資本公積轉增資之資本
      。而公司於「清算後」，股東取得清算人所分派之剩餘財產，除原始出資額免
      課稅外，其超過原始出資額部分，如有包括清算後以現金收回利用資本公積轉
      增資部分，始依財政部六十二年三月二日台財稅第三一六○四號函規定，將該
      轉增資之資本額作為剩餘財產。再依財政部六十五年一月二十七日（起訴狀誤
      載為同年十二月七日）台財稅第三○五三三號函規定，計算清算年度之個別股
      東之應稅清算所得額課徵所得稅。而在「營業存續期間內」以現金收回轉增資
      配發之股票，依稅捐稽徵法第一條之一規定，應優先適用財政部六十九年五月
      八日台財稅第三三六九四號函及八十一年五月二十九日台財稅第八一○一四○
      ○一一號函之規定，認定為證券交易所得，始為適法。再依財政部賦稅署八十
      八年一月六日台稅一發第八八一八九四三三五號函釋略以：「公司以出售資產
      提充之資本公積，於八十三年辦理轉增資配發股票予股東，復於八十四年隨即
      辦理減資，以現金收回該股票之行為期間，財政部六十九年五月八日台財稅第
      三三六九四號函及八十一年五月二十九日台財稅第000000000號函均
      屬有利於納稅義務人之有效釋函。雖未編入『八十七年度版所得稅法令彙編』
      ，納稅人仍得據以主張援引適用。至於八十四年三月二十二日台財稅第八四一
      六一一四四六號函係適用於『公司辦理清算時』．．．」。綜上，財政部賦稅
      署函釋已明確核示，公司於營業存續期間內辦理減資，以現金收回利用資本公
      積轉增資之股票，應適用財政部六十九年五月八日台財稅第三三六九四號函及
      八十一年五月二十九日台財稅第000000000號函釋示，認定為「證券
      交易所得」。而公司於「解散辦理清算後」，以現金收回利用資本公積轉增資
      之股票，始依財政部八十四年三月二十二日台財稅第000000000號函
      示以清算所得（營利所得）課徵股東清算年度之所得稅。
    2.依被告所屬中正稽徵所（以下稱中正稽徵所）八十七年八月十三日財北國稅中
      正資字第八七○一一六○一號（起訴狀誤載為0000000號）函復天慶公
      司故董事長葉松成（已於八十七年七月十四日逝世）稱略以：該天慶公司於八
      十二及八十三年度以現金收回利用資本公積轉增資而配發之股票，而以八十二
      年九月十八日之減資資本額一三○、○○○、○○○元，及八十三年三月十五
      日清算前減資之資本額一五○、○○○、○○○元，減除清算完結日八十三年
      十月十八日之分配剩餘財產四、一七六、三三三．五○元，不足原出資額五○
      、○○○、○○○元部分四五、八二三、六六六．五○元之差額為一○四、一
      七六、三三三．五○元，分別認列為八十二與八十三年度之全體股東應稅清算
      營利所得額，並依各股東之出資比例計算營利所得，通報股東（原告）之戶籍
      所在地稽徵機關，歸課各股東（原告）各該年度之綜合所得稅。從上函觀之，
      本件補徵原告八十二及八十三年度綜合所得稅之系爭「清算營利所得」，係天
      慶公司於「營業存續期間內」二次減資，以現金收回資本公積轉增資股票。依
      前揭財政部六十九年五月八日台財稅第三三六九四號函及八十一年五月二十九
      日台財稅第000000000號函，與財政部賦稅署八十八年一月六日台稅
      一發第八八一八九四三三五號函規定，應屬證券交易所得。惟中正稽徵所竟以
      清算後之清算營利所得通報，致違法課徵原告八十二及八十三年度綜合所得稅
      。
    3.天慶公司於八十三年九月二十三日申請解散，於八十三年十二月五日清算完結
      ，並經臺灣臺北地方法院民事庭於八十四年三月十四日以北院民勇八十三司三
      三三字第六九四九號函准予備查。而其二次處理減資，以現金收回利用資本公
      積轉增資股票之日期，係分別在八十二年九月十八日及八十三年三月十五日，
      均屬於「營業存續期間內」之行為，並非在天慶公司八十三年九月二十二日「
      解散清算時」之行為，應無財政部八十四年三月二十二日台財稅第八四一六一
      一四四六號函之適用。惟中正稽徵所卻認定為解散清算後之清算營利所得，顯
      屬錯誤。
    4.天慶公司於八十二年間辦理增資前原登記資本額（即股東原出資額）為五○、
      ○○○、○○○元，資本公積二五○、八二一、一○三元，第一次於八十二年
      五月十四日以資本公積一三○、○○○、○○○元轉增資，增資後之資本額為
      一八○、○○○、○○○元，資本公積一二○、八二一、一○三元。於八十二
      年九月十八日辦理減資一三○、○○○、○○○元，由天慶公司以同額之現金
      收回減資之股票，減資後之資本額恢復為五○、○○○、○○○元。第二次於
      八十二年十一月五日以資本公積一二○、○○○、○○○元轉增資，增資後之
      資本額為一七○、○○○、○○○元，資本公積為八二一、一○三元。於八十
      三年三月十五日辦理減資一五○、○○○、○○○元（其中含有股東原出資額
      三○、○○○、○○○元及以資本公積轉增資額一二○、○○○、○○○元）
      ，亦由天慶公司以同額現金收回減資之股票，減資後之資本額為二○、○○○
      、○○○元，資本公積一、五七二、一○三元（原為八二一、一○三元，加另
      外處分財產增益轉入數七五一、○○○元）。可知天慶公司於八十三年九月二
      十三日解散清算時之資本額，不但股東原始出資額由五○、○○○、○○○元
      減少為二○、○○○、○○○元，且未含以資本公積轉增資之資本，當無財政
      部八十四年三月二十二日台財稅第000000000號函所稱「以資本公積
      轉增資配股」於清算時所分派之剩餘財產應列為股東營利所得課稅之情事。惟
      中正稽徵所卻以營業存續期間內二次減資收回資本公積轉增資股票之行為，認
      定為清算時分派剩餘財產，而核定為清算營利所得，課徵原告之所得稅及科處
      罰鍰，顯屬錯誤。
    5.天慶公司清算前之資本額為二○、○○○、○○○元，資本公積為一、五七二
      、一○三元。其於八十三年十二月五日解散清算完結，經被告核定清算所得為
      虧損一七五、○七六元，應納清算所得稅為零元。清算後資產總額為四、一七
      六、三三三．五○元，負債總額、清算費用、清算人之報酬均為零元。依財政
      部六十五年一月二十七日台財稅第三○五三三號函規定，計算股東應稅之清算
      所得額為零元，即(1)清算後之資產總額四、一七六、三三三．五○元減負債總
      額○元及清算人之報酬○元等於剩餘財產四、一七六、三三三．五○元。(2)剩
      餘財產額四、一七六、三三三．五○元減應納清算所得稅額○元，減股本二○
      、○○○、○○○元等於全體股東應稅清算所得額尚不足一五、八二三、六六
      六．五○元即為零元。(3)因全體股東應稅清算所得額為負數，個別股東之應稅
      清算所得額亦為零元。惟中正稽徵所卻分別以天慶公司於營業存續期間內二次
      辦理減資之減資額，即八十二年九月十八日減資額一三○、○○○、○○○元
      ，核定為天慶公司全體股東八十二年度應稅清算營利所得額，及以八十三年三
      月十五日之減資額一五○、○○○、○○○元，加八十三年十二月五日解散清
      算之剩餘財產四、一七六、三三三．五○元，減原登記資本額五○、○○○、
      ○○○元之餘額一○四、一七六、三三三．五○元，核定為天慶公司全體股東
      八十三年度應稅清算營利所得額，不但與前述之計算公式不符，且將清算所得
      分為兩年度亦顯不合常情。又被告將上述天慶公司二次於營業存續期間內辦理
      減資行為，本應屬證券交易所得，誤以解散清算時之清算營利所得之認定，亦
      與前揭財政部六十九年五月八日台財稅第三三六九四號函、八十一年五月二十
      九日台財稅第000000000號函及財政部賦稅署八十八年一月六日台稅
      一發第八八一八九四三三五號函之規定不符。
    6.依財政部上開解釋函及最高行政法院判決意旨觀之，天慶公司兩次於「營業存
      續期間內」辦理減資，收回資本公積轉增資股票之行為，被告不應課徵原告所
      得稅：
      (1)天慶公司二次以資本公積辦理轉增資及減資，第一次係在八十二年五月十四
        日辦理增資，八十二年九月十八日辦理減資，第二次係在八十二年十一月五
        日辦理增資，八十三年三月十五日辦理減資。兩次增、減資行為期間，均在
        「營業存續期間內」辦理，並非在解散清算時，以現金向股東收回資本公積
        轉增資股票情事，自無適用財政部八十四年三月二十二日台財稅第八四一六
        一一四四六號函課徵所得稅之依據。
      (2)天慶公司二次減資、收回資本公積轉增資股票行為，係在財政部六十九年五
        月八日台財稅第三三六九四號函及八十一年五月二十九日台財稅第八一○一
        四○○一一號函有效適用期內，依財政部賦稅署八十八年一月六日台稅一發
        第八八一八九四三三五號函示應屬證券交易所得，原告未申報並繳納所得稅
        ，應屬合法。
      (3)天慶公司於八十三年九月二十三日申請解散，於八十三年十二月五日清算完
        結，斯時財政部八十四年三月二十二日台財稅第000000000號函尚
        未公布，依不溯及既往原則、依稅捐稽徵法第一條之一規定，應適用有利於
        納稅義務人之規定。因此，天慶公司二次於「營業存續期間內」之減資行為
        ，不能適用財政部八十四年三月二十二日台財稅第000000000號函
        之規定。
      (4)天慶公司於八十三年九月二十三日申請解散清算時之資本額僅二○、○○○
        、○○○元，較成立登記之股東原出資額五○、○○○、○○○元，少三○
        、○○○、○○○元，解散清算時資本科目內之資本額，已無資本公積轉增
        資之資本存在，當無於「解散清算時」以現金向股東收回利用資本公積轉增
        資股票之情事，亦無「清算營利所得」情事之發生。又天慶公司之清算所得
        業經被告核定為虧損一七五、○七六元，縱依財政部八十四年三月二十二日
        台財稅第000000000號函，亦無課徵所得稅之餘地。
      (5)被告及中正稽徵所明知天慶公司在八十二及八十三年間於「營業存續期間內
        」辦理增資、減資僅有財政部六十九年五月八日台財稅第三三六九四號函及
        八十一年五月二十九日台財稅第000000000號函可資適用，應認定
        為「證券交易所得」，更明知依稅捐稽徵法第一條之一規定，不能追溯適用
        財政部八十四年三月二十二日台財稅第000000000號函示，認定為
        天慶公司「解散清算後」之「清算營利所得」，進而於八十七年八月十三日
        以財北國稅中正資字第八七○一一六○一號函，將天慶公司前述二次於營業
        存續期間內辦理減資應屬證券交易所得，以清算營利所得通報股東戶籍所在
        地國稅局課徵所得稅，顯屬違法。
    7.綜上所述，被告將天慶公司於「營業存續期間內」兩次之減資行為，依法應屬
      「證券交易所得」，擴張曲解為「解散清算後分派剩餘財產之清算（營利）所
      得」，難謂適法。
  (二)被告主張之理由：
    1.按「個人之綜合所得總額，以其全年左列各類所得合併計算之︰第一類︰營利
      所得︰公司股東所分配之股利：：：。」「公司之股東所分配之盈餘，按公司
      申報所得額時，所開具股東姓名、住址、及已付或應付之盈餘數額核定之。」
      分別為行為時所得稅法第十四條第一項第一類第一款及同法施行細則第十一條
      所明定。
    2.次按「○○企業股份有限公司辦理清算，該公司於八十二年度以土地交易增益
      轉列資本公積並辦理增資其無償配發股份金額，非屬股東原出資額，依本部（
      ）台財稅第三一六○四號函規定，此部分所分派之剩餘財產，應全數作為股
      東分派年度之投資收益或營利所得申報課徵所得稅。」為財政部八十四年三月
      二十二日台財稅第000000000號函所明釋。
    3.查本件原告及其配偶係天慶公司股東，茲因天慶公司於七十七年間購進新竹縣
      芎林鄉○○○段多筆土地，於八十一年間出售，並將出售土地增益二五○、八
      二一、一○三元，轉列資本公積，並於八十二年四月十日股東常會決議將資本
      公積轉增資一三○、○○○、○○○元（以八十二年五月十四日為增資基準日
      ），隨後並於八十二年四月二十一日股東臨時會決議減資一三○、○○○、○
      ○○元（以現金收回股票並以八十二年五月十五日為減資基準日）；又於八十
      二年十月十八日股東臨時會決議再以資本公積轉增資一二○、○○○、○○○
      元（以八十二年十一月五日為增資基準日），次於八十三年二月二十二日股東
      臨時會決議減資一五○、○○○、○○○元（以現金收回股票並以八十三年三
      月十五日為減資基準日），該公司隨後於八十三年九月二十七日註銷登記，經
      台北市國稅局查得，遂按該公司八十二、八十三年度減資收回股票金額及八十
      三年度清算所得分配剩餘財產金額，分別歸課各股東當年度營利所得，八十二
      年度計有原告本人營利所得二、一一二、五○○元，原告之配偶一、九五○、
      ○○○元，八十三年度計有原告本人營利所得二、○一四、一八八元，原告之
      配偶一、八五九、二五○元，依前揭法令規定，並無不合，請予維持。
    4.至原告主張系爭營利所得是以資本公積轉增資股票係屬股票轉讓性質，為證券
      交易所得應予免稅乙節，經查本件利用出售土地增益轉列資本公積，再以資本
      公積轉增資後的翌日辦理減資，其減資時亦以等同的現金收回該次資本公積轉
      增資所配發股票，且於兩次增減資之後，隨即辦理註銷登記，顯係將上開出售
      土地之利益分配予該公司股東，是屬分配盈餘的性質，應為股東轉投資收益或
      營利所得。原告主張為證券交易所得，惟查其性質與一般證券交易不同，且該
      交易股票不再轉讓，僅用來註銷股票，性質非屬證券交易所得，是原告主張顯
      係推諉之詞，核不足採。
    5.另原告主張應適用財政部六十九年五月八日台財稅第三三六九四號函釋規定，
      且依稅捐稽徵法第一條之一規定及財政部賦稅署八十八年一月六日台稅一發第
      八八一八九四三三五號函所明釋，應適用有利於原告函釋課稅之規定而認定為
      證券交易所得乙節；經查天慶公司係以增減資程序分派公司剩餘財產中屬土地
      增益部分及其他所得，並於分派完結後註銷登記，其財務、營運各方面皆不合
      「繼續經營假設」情事，其目的在於辦理公司清算；前經財政部八十六年九月
      十三日台財稅第八六一九一六三三二號函專案復財政部台北市國稅局略以「關
      於天慶育樂股份有限公司二度辦理減資，以現金收回該公司利用出售土地增益
      轉列之資金公司增資而無償配發之股票應如何課稅乙案，請參照本部八十四年
      三月二十二日台財稅第000000000號函釋規定辦理。」在案，是以被
      告依財政部八十四年三月二十二日台財稅第000000000號函辦理，並
      無不合，本件並不適用原告主張函釋辦理，原告主張顯係誤解，併予陳明。
    理  由
一按公司股東所分配之股利為營利所得，應併計個人綜合所得總額課徵個人綜合所得
  稅，為行為時所得稅法第十三條及第十四條第一項第一類定有明文。公司辦理清算
  ，該公司前以土地交易增益轉列資本公積並辦理增資其無償配發股份金額，非屬股
  東原出資額，此部分所分派之剩餘財產，基於上述規定，自應全數作為股東分派年
  度之投資收益或營利所得申報課徵所得稅。
二查原告八十二及八十三年度綜合所得稅結算申報，原列報所得總額分別為一、二一
  五、四五五及一、○○八、三七一元，案經被告初核以原告投資之天慶公司於八十
  二年辦理增資前原登記資本額為五○、○○○、○○○元，原告及其配偶分別持股
  八一二、五○○及七五○、○○○元；天慶公司以八十一年度出售土地增益二五○
  、八二一、一○三元轉列資本公積，嗣於八十二年五月十四日及十一月五日分別將
  其中一三○、○○○、○○○元及一二○、○○○、○○○元轉增資無償配股予各
  股東，並分別於八十二年九月十八日及八十三年三月十五日辦理減資一三○、○○
  ○、○○○元及一五○、○○○、○○○元（內含原股東出資額三○、○○○、○
  ○○元），由天慶公司以同額之現金收回減資之股票，第一次減資後之資本額恢復
  為五○、○○○、○○○元，第二次減資後之資本額為二○、○○○、○○○元，
  旋於八十三年九月二十三日向臺北市政府建設局申請解散公司登記，並經該局於同
  月二十七日核准，及原告及林廖美喜取得天慶公司利用出售土地增益轉列之資本公
  積辦理增資而無償配發股份金額分別為：八十二年度四、○六二、五○○元、八十
  三年度三、八七三、四三八元之事實，為兩造所不爭執，且有天慶公司變更登記事
  項卡、八十三年九月二十三日申請解散解散等文件（含台北市政府建設局函、解散
  登記核准通知書、天慶公司股東臨時會議事錄、台灣台北地方法院民事庭八十四年
  三月十四日北院民勇八十三司三三三字第六九四九號函、經濟部函、天慶公司股東
  常會議事錄、董事會議事錄）、天慶公司八十二年五月十四日第一次增資文件、同
  年九月十八日第一次減資文件、同年十一月五日第二次增資文件、八十三年三月十
  五日第二次減增文件、同年九月二十二日清算前之資產負債表、同年十二月五日清
  算完結清算所得核定通知書、同日清算後之資產負債表等影本附卷可按，為可認定
  之事實。
三就本件爭點分述如次：
  (一)天慶公司七十九年度起至八十二年度止之營業額均為零元，顯見該公司無經營其
    登記事項之營業事實，並年年處於虧損情形。天慶公司於八十一年度出售土地增
    益二五○、八二一、一○三元轉列資本公積，嗣於八十二年五月十四日及十一月
    五日分別將之轉增資無償配股予各股東，並分別於八十二年九月十八日及八十三
    年三月十五日辦理減資，由天慶公司以同額之現金收回減資之股票，第一次減資
    後之資本額恢復為五○、○○○、○○○元，第二次減資後之資本額為二○、○
    ○○、○○○元，其減資金額超過增資金額，並旋於八十三年九月二十三日向臺
    北市政府建設局辦理解散公司登記，此種密集式之增、減資及解散公司登記，與
    常情有違。天慶公司顯係於「營業存續期間內」，利用現金收回資本公積轉增資
    配發股票及清算方式，將其出售土地增益分配予各股東，而行「解散清算」之事
    實，以規避「解散清算後」應納之稅賦。依實質課稅原則，即非屬股票轉讓性質
    ，不因天慶公司於八十三年九月二十七日經台北市政府建設局核准解散登記進入
    清算程序而異其效果，自無財政部六十九年五月八日台財稅第三三六九四號及八
    十一年五月二十九日台財稅第000000000號函釋之適用。原告主張系爭
    由天慶公司以同額之現金收回減資之股票，係屬股票轉讓行為，應屬證券交易所
    得，非屬所得稅法第十四條第一項第一類所稱之營利所得，應適用上開二函釋，
    免徵所得稅云云，不足採取。
  (二)又「行政主管機關就行政法規所為之釋示，係闡明法規之原意，固應自法規生效
    之日起有其適用。惟在後之釋示如與在前之釋示不一致時，在前之釋示並非當然
    錯誤，於後釋示發布前，依前釋示所為之行政處分已確定者，除前釋示確有違法
    之情形外，為維持法律秩序之安定，應不受後釋示之影響。財政部中華民國七十
    五年三月二十一日台財稅字第七五三○四四七號函說明四：『本函發布前之案件
    ，已繳納營利事業所得稅確定者，不再變更；尚未確定或已確定而未繳納或未開
    徵之案件，應依本函規定予以補稅免罰』，符合上述意旨，與憲法並無牴觸。」
    為司法院釋字第二八七號解釋在案。是行政主管機關就行政法規所為之釋示，係
    闡明法規之原意，應自法規生效之日起有其適用。而財政部六十二年三月二日台
    財稅第三一六○四號函及八十四年三月二十二日台財稅第000000000號
    函，均係對於三十七年四月一日公布施行之所得稅法第十四條第一項第一類之營
    利所得及同法第八十八條有關公司清算時，分配剩餘財產，以土地交易增益轉列
    資本公積，並辦理增資，其無償配發股份金額超出原出資額，非屬股東原出資額
    部分，應全數作為股東分派年度之投資收益或營利所得，申報課徵所得稅，並應
    依股利分派辦理扣繳之闡明性釋示，係財政部本於其職掌所為，且未逾越所得稅
    法第八十八條規定意旨，自得適用於本件，且應自法規生效之日起有其適用。查
    本件天慶公司行為雖發生於上述八十四年三月二十二日函釋發布之前，但於上述
    八十四年三月二十二日台財稅第000000000號函釋發布後尚未確定，且
    係於「營業存續期間內」，行「解散清算」之事實，已述於前，自有該函之適用
    ，核與財政部賦稅署八十八年一月六日台稅一發第八八一八九四三三五號函意旨
    無違，亦無稅捐稽徵法第一條之一規定之適用。原告主張本件不應追溯適用八十
    四年三月二十二日台財稅第000000000號函釋，且原處分與財政部賦稅
    署八十八年一月六日台稅一發第八八一八九四三三五號函意旨不符，應適用稅捐
    稽徵法第一條之一規定云云，均不足採。
  (三)因此，被告依財政部八十四年三月二十二日台財稅第000000000號函釋
    ，以天慶公司八十二及八十三年度減資收回股票金額及八十三年度清算所得分配
    剩餘財產金額，歸戶各股東當年度之營利所得，核定原告及其配偶林廖美喜八十
    二及八十三年度取自天慶公司之營利所得合計為四、○六二、五○○及三、八七
    三、四三八元，併計入原告各該年度綜合所得，核定各該年度所得總額分別為五
    、四七七、四○七及四、九三二、七○八元，分別補徵稅額一、二九六、九○四
    及一、一二三、三六八元，核無違誤，訴願決定駁回之，亦無不當，均應予維持
    。
三綜上所述，本件原處分及訴願決定，認事用法，均於法無違。原告猶執前詞，聲明
  撤銷原處分及訴願決定，為無理由，應予駁回。
四據上論結，本件原告之訴為無理由，爰依行政訴訟法第九十八條第三項前段，判決
  如主文。
中      華      民      國     九十     年      九      月     十三     日
                    臺 北 高 等 行 政 法 院  第  二  庭
                                審 判 長 法  官  王立杰
                                         法  官  黃本仁
                                         法  官  陳雅香
右為正本係照原本作成。
如不服本判決，應於送達後二十日內，向本院提出上訴狀並表明上訴理由，如於本判
決宣示後送達前提起上訴者，應於判決送達後二十日內補提上訴理由書（須按他造人
數附繕本）。
中      華      民      國     九十     年      九      月     十三     日
                                         書記官  賴思華


司法院資訊處製作；財團法人民間司法改革基金會備份。
